臺灣高等法院高雄分院刑事判決　　　　　　　　　九十一年度上訴字第一五一六號
　　上訴人
　　即被告　 丙○○
　　　　　　 甲○○
　　　　　　 乙○○
右上訴人因懲治走私條例案件，不服臺灣高雄地方法院八十九年度訴字第二八二八號
中華民國九十一年六月二十六日第一審判決（起訴案號：臺灣高雄地方法院檢察署八
十九年度偵字第二五七八八號）提起上訴，本院判決如左：
    主  文
原判決關於丙○○、甲○○、乙○○部分均撤銷。
丙○○共同私運管制物品進口逾公告數額，累犯，處有期徒刑陸月。扣案如附表所示
之未稅洋菸均沒收。
甲○○、乙○○共同私運管制物品進口逾公告數額，各處有期徒刑肆月。扣案如附表
所示之未稅洋菸均沒收。
    事  實
一、丙○○曾犯懲治走私條例案件，經本院判處有期徒刑八月，嗣經最高法院駁回上
    訴確定，並於民國八十四年十一月十五日執行完畢，仍不知悔改。洪昌志為中華
    民國高雄籍「吉順福號」（編號ＣＴ四００─三四一號、總噸位七０、九七噸，
    船主為不知情之洪彰彥）漁船船長（洪昌志部分業經原審判刑確定），丙○○係
    該漁船之輪機長，甲○○、乙○○則係船員，明知未稅洋煙係經行政院公告列為
    管制進口之物品，一次運送總額之完稅價格不得超過新台幣（下同）十萬元丙○○、甲○○、乙○○竟仍與洪昌志、綽號「阿吉」者成年人及大陸漁工蔣亞建等
    人竟仍基於共同直航大陸地區及私運管制物品進口逾公告數額之犯意聯絡及行為
    分擔，以每箱二百五十元之代價受姓名年籍不詳綽號「阿吉」之成年男子委託，
    欲至大陸沿海地區接駁私運未稅洋菸入境，而於八十九年九月二十九日十五時許
    ，自高雄港一港口報關出港，出港後漁船並先駛往東港外海之「合發財號」漁工
    船處，洪昌志明知蔣亞建係大陸地區人民（蔣亞建部分另行審結），竟未經依法
    申請許可，即予以僱用在「吉順福號」漁船上工作及協助私運未稅洋菸後，洪昌
    志便將該漁船朝大陸地區方向行駛，於同月三十日晚間抵達大陸東山島沿岸附近
    海域與之有犯意聯絡之一不詳船名之大陸籍編號一０一號漁船會合，並自該漁船
    上接駁未稅洋菸五百餘箱後，隨即往台灣方向行駛，於同年十月二日清晨到達小
    硫球西南方外海八至十海浬處，將該五百餘箱之未稅洋菸轉交由台灣籍之不詳船
    名之漁船運回台灣後，又接續往大陸方向行駛，於同年月五日中午時分抵達大陸
    泉州外海六、七浬處附近海域，再與另一艘亦同具犯意聯絡之不詳船名之大陸籍
    編號二０二號漁船會合，自該漁船上接駁私運逾公告數額管制物品如附表所示之
    未稅洋菸後，隨即返航朝台灣方向行駛，欲再交由他台灣籍漁船接駁運回台灣，
    嗣於同年月八日七時許，行經小硫球西方約三十五浬處時，為行政院海岸巡防署
    海洋巡防總局第十四海巡隊當場查獲，並扣得如附表所示之未稅洋菸，其完稅價
    額為八百五十二萬零八百十二元。
二、案經行政院海岸巡防署海洋巡防總局第十四海巡隊報請臺灣高雄地方法院檢察署
    檢察官偵查起訴。
    理  由
一、訊據上訴人即被告丙○○、甲○○、乙○○對於上述時地遭警查獲如附表所示未
    稅洋菸之事實固坦認不諱，惟均矢口否認上開犯行。被告丙○○辯稱：我們是出
    海捕魚，一直都是待在船上修船，當時有其他船靠近我們，他們有將東西丟進來
    我們的魚船內，但我不知情云云；被告甲○○、乙○○則均以當時在睡覺，不知
    為何會有人將未稅洋菸丟進船內云云置辯。經查：
(一)右揭犯罪事實，業據同案被告洪昌志、被告丙○○、甲○○、乙○○及蔣亞建於
    警偵訊中坦認不諱，且互核一致；而證人即當場查本件之員警江東興於原審審理
    時亦證述：「當時我們是在進行加強查稽，我們在Ｎ２２度十八分、Ｅ１１９度
    二十五分公海海域發現被告的漁船正往台灣方向航行，其甲板上有黑色防水袋覺
    得很可疑就靠近登船打開看是未稅洋煙及在住倉內一些大陸製的藥酒、可樂、麥
    片及已使用過的藥膏貼布，可樂是有一整箱的可樂已被使用剩下的，其紙箱還很
    新，在駕駛艙也有發現船長將可樂與酒混在一起飲用，其可樂還沒有用完。當時
    在甲板上有船長在開船，另外在漁倉裡也有查到未稅洋煙，但並沒有漁貨及漁具
    ，查獲後由我們押著被告的船，由船長將開回來，船是有動力的並沒有拋錨，被
    告的筆錄都是依其陳述據實記載」等語；證人張恒榮證陳：「當時由我開船，我
    在雷達上發現被告船隻往台灣方向以很慢的速度航行，當時是清晨，依我們的經
    驗判斷若是有在作業的船隻應是在附近海域繞行，但被告船隻是一直往台灣方向
    慢慢靠近，我們覺得可疑我們就用雷達鎖定其行徑路線，快靠近時就可以看見被
    告船隻在作業，甲板上還有用黑色防水袋包一箱一箱包得好好的沒有被打開，看
    不出來是裡面是裝什麼東西，要打開來才知道是未稅洋煙，另外還有在漁倉裡也
    有查到未稅洋煙，但漁倉裡並未發現漁貨，查獲當時經緯度是在公海上所以被告
    可能認為我們不會到那邊去緝私，所以才會不加以隱藏，除了發現未稅洋煙外還
    在住倉及駕倉發現一些大陸製的東西，我們要靠船之前會先廣播要被告停船，查
    獲後由我們押著被告的船由船長將船開回來，船是有動力的並沒有拋錨，被告的
    筆錄都是依其陳述據實記載」等語；證人鍾炤和證稱：「發現時由我負責靠船，
    我在靠船之前就有看見被告船隻甲板上有用黑色防水袋包裹一箱一箱的，其船隻
    正往台灣方向航行，還有在漁倉裡有發現未稅洋煙但並未發現漁貨及漁具」等語
    明確（見原審卷第一二六頁至一二七頁），復有行政院農業委員會漁業執照、船
    舶登記證書、機漁船（含船員）進出港檢查表、行政院海岸巡防署海洋巡防總局
    第十四海巡隊臨檢紀錄表各一紙及照片二幀附原審卷內可稽，及為警當場查獲如
    附表所示之未稅洋菸、大陸三鞭酒三瓶、美味牌麥片二包、娃哈哈牌可樂六瓶、
    三金牌藥品三包等物品扣案可資佐證。而本件所查獲如附表所示之走私未稅洋菸
    完稅價格共高達八百五十二萬零八百十二元，並有行政院海岸巡防署海洋巡防總
    局第十四海巡隊九十年七月二十三日九０洋局十四偵字第三八八五號函在卷足憑
    （該函將吉順福號誤載為展弘號，見原審卷第一０九頁至一一一頁）。
(二)雖同案被告洪昌志及被告丙○○、甲○○、乙○○於原審審理時翻異前供，並以
    前開情詞置辯，然參酌前開證人江東興、張恆榮、鍾炤和等員警所證就查獲當時
    ，大部分之未稅洋菸整齊堆置於漁船甲板之上，一部分則置於船艙之內，所扣得
    之未稅洋菸數量龐大，清點費時等節觀之，非賴被告等人之協力參與堆置並指示
    地點存放，又如何能將此數量龐大之未稅洋菸除整齊地放置於甲板外及堆置於漁
    倉之內；況查扣之未稅洋菸數量非微，如非被告等人與各該大陸籍漁船已有連繫
    ，衡情各該大陸籍漁船豈會平白無故將如此鉅額之未稅洋菸丟至被告船上之理，
    且上開未稅洋菸豈會於被丟進被告等所駕之漁船後，自動整齊地排列船上甲板上
    及船艙之內；再觀之依證人江東興、張恆榮、鍾炤和所證於查獲當時該漁船上並
    無漁貨、漁具一節，苟如被告所稱其等係受僱出海捕魚，何以船上並無捕魚用之
    相關用具？再者，該船亦非大船，船上載有如此鉅數之洋菸，所置之處又相當明
    顯，被告等人於船上活動之際豈有不知情之理，故被告等人對上開走私犯行，非
    但知情並參與其中等情應可堪認定，是被告等前開所辯與常情有悖，顯係卸責之
    詞，不足採信。
(三)按洋菸（煙）為行政院依懲治走私條例規定所公告之「管制物品項目及其數額」
    丙項第一款所示之管制進口物品，依該項規定，一次私運該項所規定物品一項或
    數項，其總額由海關照緝獲時之完稅價格計算，超過新臺幣十萬元者，即屬懲治
    走私條例第二條第一項之走私物品。扣案如附表所示未稅洋菸之完稅價格合計八
    百五十二萬零八百十二元，已如前述，而由扣案之未稅洋菸，其外型、包裝均相
    同，此有照片附於警卷可憑，足證該批未稅洋菸係一次私運進口，並已逾公告數
    額之管制物品無誤。
(四)綜上所述，被告等人所述，顯係卸責之詞，不足採信，其犯行堪以認定。
二、核被告等人運送走私之未稅洋菸行為，係犯九十一年六月二十六日修正公布，同
    年月二十八日生效施行前之懲治走私條例第二條第一項之私運管制物品進口逾公
    告數額之走私物品罪。又懲治走私條例於九十一年六月二十六日修正公布，同年
    月二十八日生效施行，其中第二條第一項原規定為：「私運管制物品進口﹑出口
    逾公告數額者，處七年以下有期徒刑，得併科新台幣二十萬元以下罰金」，修正
    後規定為：「私運管制物品進口、出口逾公告數額者，處七年以下有期徒刑，得
    併科新臺幣三百萬元以下罰金」，比較此次修正前後之規定，以修正前之規定有
    利於行為人，被告之前開犯行在此次修正前，故應依刑法第二條第一項但書規定
    ，適用修正前規定處罰。又行政院依懲治走私條例第二條第二項專案指定管制物
    品及其數額之公告，其內容之變更，對於變更前走私行為之處罰，不能認為有刑
    法第二條之適用（司法院大法官釋字第一○三號解釋）。經查，「管制物品項目
    及其數額」雖經行政院於九十年十二月十七日修正公布，刪除原丙項管制進口物
    品，一次私運左列物品之一項或數項，其總額由海關照緝私時之完稅價額計算，
    超過新台幣拾萬元者（外弊按當時辦理外匯銀行買進價額折算），其中一「洋煙
    、洋酒、捲煙紙」部分，但此部分之刪除，乃屬事實問題，非法律變更，無刑事
    訴訟法第三百零二條第四款規定犯罪後法律已廢止其刑罰之適用。被告行為時，
    此項管制進口物品之內容既尚未變更，對於變更前被告上開之運送走私行為處罰
    ，自無刑法第二條之適用問題，仍依行為時之管制物品進口內容予以處罰。次按
    「中華民國船舶、航空器及運輸工具，非經主管機關許可，不得航行至中國大陸
    地區」，此為台灣地區與大陸地區人民關係條例第二十八條第一項所明定；又同
    法第八十條第一項並就該運輸工具之所有人、營運人或船長、機長、其他運輸工
    具駕駛人違反該條例第二十八條第一項，明文規定處罰。核被告丙○○、甲○○
    、乙○○所為，係犯修正前懲治走私條例第二條第一項之私運管制物品進口逾公
    告數額罪，及臺灣地區與大陸地區人民關係條例第八十條第一項之航行至大陸地
    區罪。被告丙○○、甲○○、乙○○與同案被告洪昌志及綽號「阿吉」之成年男
    子及大陸漁工蔣亞建暨大陸籍編號一○一號、編號二○二號漁船之成年船員間，
    就上開犯行有犯意聯絡及行為分擔，均應論以共同正犯。被告等就所犯二罪間有
    方法結果之牽連關係，應依牽連犯之規定從一重之私運管制物品進口罪處斷；公
    訴人就被告丙○○、甲○○、乙○○之犯行雖僅就違反懲治走私條例第二條第一
    項之犯行起訴，惟未起訴之航行至大陸地區犯行部分之與已起訴部分有牽連犯之
    裁判上一罪關係，為起訴效力所及，本院自得併予審究，附此敘明。再被告丙○○曾犯懲治走私條例案件，經本院判處有期徒刑八月，嗣經最高法院駁回上訴確
    定，並於八十四年十一月十五日執行完畢，有臺灣高等法院被告全國前案紀錄表
    可按，其受有期徒刑之執行完畢，五年以內再犯有期徒刑以上之罪，為累犯，應
    依法加重其刑。
三、原審對被告等三人論罪科刑，固非無見，惟查：（一）原判決未及比較適用有利
    於被告之修正前懲治走私條例第二條第一項之規定，有所未合。（二）被告丙○○曾犯懲治走私條例案件，經本院判處有期徒刑八月，嗣經最高法院駁回上訴確
    定，並於八十四年十一月十五日執行完畢，五年以內再犯有期徒刑以上之罪，為
    累犯，應依法加重其刑，原審於主文雖已諭知被告丙○○為「累犯」，於理由欄
    卻疏未論述，亦有未洽。被告等三人上訴意旨否認犯罪，指摘原判決此部分不當
    ，雖無理由，惟原判決被告丙○○、甲○○、乙○○等三人部分既有上開可議之
    處，自應由本院將原判決被告三人部分撤銷改判。爰審酌被告等人私運送走私物
    品進口助長走私，影響課稅公平，擾亂國內菸品價格市場之健全發展，影響國家
    經濟，運送走私香菸之數量及價值甚鉅，惟扣案之未稅洋菸尚未流入市面，未造
    成實質損害等一切情狀，仍各量處原審所處如主文第二項所示之刑。扣案如附表
    所示之未稅洋菸，各係共犯「阿吉」所有且供被告犯罪所用之物，均應依刑法第
    三十八條第一項第二款規定宣告沒收。另扣案之大陸製麥片二包、可樂六罐、鞭
    酒三罐及三金牌藥品三包非供犯罪所用之物，爰不另為沒收之諭知，併此敘明。
四、另同案被告洪昌志業經原審法院判處有期徒刑八月確定在案，附此敘明。
據上論斷，應依刑事訴訟法第三百六十九條第一項前段、第三百六十四條、第二百九
十九條第一項前段，九十一年六月二十六日修正前懲治走私條例第二條一項、第十一
條，臺灣地區與大陸地區人民關係條例第八十條第一項，刑法第二條第一項但書、第
二十八條、第四十七條、第五十五條、第三十八條第一項第二款，判決如主文。
本案業經檢察官方娜蓉到庭執行職務。
中      華      民      國    九十一    年      十      月     三十    日
                              臺灣高等法院高雄分院刑事第一庭
                                  審判長法官  曾永宗
                                        法官  郭玫利
                                        法官  邱永貴
右正本證明與原本無異。
如不服本判決應於收受本判決後十日內向本院提出上訴書狀，其未述上訴理由者，
並得於提起上訴後十日內向本院補提理由書狀（均須按他造當事人之人數附繕本)「
切勿逕送上級法院」。
                                      書記官  梁雅華
中    華    民    國      九十一      年      十      月     三十一   日
附錄論罪科刑法條：
懲治走私條例第二條第一項
私運管制物品進口、出口逾公告數額者，處七年以下有期徒刑，得併科新臺幣三百萬
元以下罰金。
臺灣地區與大陸地區人民關係條例第二十八條第一項
中華民國船舶﹑航空器及其他運輸工具，非經主管機關許可，不得航行至大陸地區。
臺灣地區與大陸地區人民關係條例第八十條第一項
中華民國船舶、航空器或其他運輸工具所有人、營運人或船長、機長、其他運輸工具
駕駛人違反第二十八條第一項規定或違反第二十八條之一第一項規定或台灣地區人民
違反第二十八條之一第二項規定者，處三年以下有期徒刑、拘役或科或併科新台幣一
百萬元以上一千五百萬元以下罰金。但行為係出於中華民國船舶、航空器或其他運輸
工具之船長或機長或駕駛人自行決定者，處罰船長或機長或駕駛人。
      附  表 ： 完稅價格總計八百五十二萬零八百十二元
   ┌──┬────────┬────┬────┬─────────┐
   │編號│未稅洋菸品名    │單  位  │數  量  │完  稅  價  格    │
   │    │                │        │        │（新台幣）        │
   ├──┼────────┼────┼────┼─────────┤
   │一  │Ｄａｖｉｄｏｆｆ│包      │19000   │四十四萬二千零四元│
   │    │Ｌｉｇｈｔ      │        │        │                  │
   ├──┼────────┼────┼────┼─────────┤
   │二  │Ｄａｖｉｄｏｆｆ│包      │169000  │三百九十三萬一千五│
   │    │Ｃｌａｓｓｉｃ  │        │        │百零五元          │
   ├──┼────────┼────┼────┼─────────┤
   │三  │Ｓｉｌｖｅｒ  Ｓ│包      │24000   │三十八萬四千元    │
   │    │ｔａｒｌｅｔ  Ｃ│        │        │                  │
   │    │ｈａｒｃｏｏｌ  │        │        │                  │
   ├──┼────────┼────┼────┼─────────┤
   │四  │Ｍｉｌｄ  Ｓｅｖ│包      │153500  │二百十七萬九千七百│
   │    │ｅｎ            │        │        │元                │
   ├──┼────────┼────┼────┼─────────┤
   │五 │峰              │包      │46900   │一百三十三萬六千六│
   │    │                │        │        │百五十元          │
   ├──┼────────┼────┼────┼─────────┤
   │六  │Ｓｅｖｅｒ  Ｓｔ│包      │19980   │二十四萬六千九百五│
   │    │ａｒｓ  Ｃｕｓｔ│        │        │十三元            │
   │    │ｏｍ            │        │        │                  │
   └──┴────────┴────┴────┴─────────┘
